【裁判字號】    99,訴,480
【裁判日期】    990713
【裁判案由】    偽證
【裁判全文】
臺灣桃園地方法院刑事判決               99年度訴字第480號
公  訴  人  臺灣桃園地方法院檢察署檢察官
被      告  甲○○
上列被告因偽證案件，經檢察官提起公訴（99年度偵字第504 號
），被告於準備程序進行中為有罪之陳述，經本院合議庭裁定由
受命法官獨任進行簡式審判程序，本院判決如下：
    主  文
甲○○於執行審判職務之公署審判時，證人於案情有重要關係之
事項，供前具結，而為虛偽陳述，累犯，處有期徒刑捌月。
    事  實
一、甲○○前於民國89年間因施用第二級毒品案件，經本院以89
    年度壢簡字第929號判決，判處有期徒刑6月確定；再於90年
    間因侵占案件，經本院以90年度壢簡字第1145號判決，判處
    有期徒刑4 月確定；復於90年間因施用第一、二級毒品案件
    ，經本院以91年度訴緝字第78號判決，各判處有期徒刑8 月
    、4 月，應執行有期徒刑10月確定；俟上揭各罪經送監接續
    執行，甫於93年7 月20日縮刑假釋出監，迄於同年10月26日
    縮刑期滿，有期徒刑所餘刑期內未經撤銷假釋，未執行之刑
    ，以已執行論而執行完畢。猶不知悔改，緣甲○○前受邱鍾
    連（所涉販賣第二級毒品罪行，業經最高法院於98年8 月13
    日以98年度台上字4454號判決，判處有期徒刑13年確定）囑
    購買甲基安非他命（起訴書誤繕為安非他命，應予更正），
    俾供共同販賣使用，且於該案警詢時、偵查中均堅指邱鍾連
    涉嫌共同販賣毒品；詎甲○○竟基於偽證之單一犯意，先於
    96年3月27日臺灣新竹地方法院以95年度重訴字第6號邱鍾連
    被訴違反毒品危害防制條例案件為證人，在執行審判職務之
    公署審判時，就其購買甲基安非他命作何使用，及邱鍾連是
    否囑其購買等與案情有重要關係，復告以如恐因陳述致自己
    受刑事追訴或處罰得拒絕證言，惟仍供前具結而虛偽證稱：
    「（你買安非他命要給誰用？）自己吸食」、「（為何與今
    日所述不同？）因為我當時想交保，而且公設辯護人說我把
    罪推給邱鍾連我的罪會比較輕」、「（公設辯護人叫你把罪
    推給邱鍾連嗎？）他說邱鍾連這次推不了罪，我那樣講法官
    比較容易採信，我當時又想交保，所以才推給邱鍾連」、「
    （你為何要把邱鍾連牽扯進來？）我想把罪推給他」、「（
    5 公斤你預計要吸多久？）2、3年」、「（為何當時要如此
    陳述？）筆錄我原本不簽名，但海巡署警員跟我吵了一個晚
    上，之前有聽說雖然在警局作了筆錄，到了檢察官那邊還是
    可以再講清楚，所以我就簽名了」云云；俟承前偽證犯意，
    再於97年8月22日臺灣高等法院以97年度重上更(二)字第383號
    邱鍾連上訴販賣毒品案件審理中，就前開與案情有重要關係
    ，經告以如恐因陳述致自己受刑事追訴或處罰得拒絕證言，
    然又供前具結而虛偽證稱：「（為何前後供述不一？那次才
    是你的本意？）我在地院的開庭中，我有請教公辯律師，如
    何會使自己的刑責較輕，公辯律師有說因為被告邱鍾連的存
    摺在我這邊，要我說是受被告邱鍾連指使的，這樣罪責會比
    較輕，所以我才會將罪責推給被告邱鍾連的」、「（警詢筆
    錄，你有簽名？）有簽名，但警察一開始要我簽名，我不簽
    名，警察就恐嚇我，且我的毒癮也發作了，我想到檢察官那
    裡再說，所以就先簽這份筆錄的」云云。
二、案經臺灣高等法院檢察署函令臺灣桃園地方法院檢察署檢察
    官偵查起訴。
    理  由
一、本案被告甲○○所犯係死刑、無期徒刑或最輕本刑為3 年以
    上有期徒刑以外之罪，其於準備程序中就被訴事實為有罪之
    陳述，經本院告知簡式審判程序之旨，並聽取檢察官及被告
    之意見後，爰依刑事訴訟法第273條之1第1 項規定合議裁定
    由受命法官獨任進行簡式審判程序，先予敘明。
二、訊據被告甲○○對上揭犯行坦承不諱，並有臺灣新竹地方法
    院96年3月27日95年度重訴字第6號邱鍾連被訴違反毒品危害
    防制條例案件，臺灣高等法院97年8 月22日97年度重上更(二)
    字第383 號邱鍾連上訴案件之審判筆錄暨（訊問前）證人結
    文，復被告與邱鍾連共犯販賣第二級案件之歷審判決暨臺灣
    高等法院被告前案紀錄表等在卷可稽，另經本院調閱邱鍾連
    前開刑事案件卷宗，核閱無訛，互核被告前於該案警詢時、
    偵查中俱指證有應邱鍾連囑託購買甲基安非他命俾供共同販
    賣使用等情相符，足徵被告任意性之自白，要與事實相符，
    應足採信。是本案事證明確，被告犯行洵堪認定。
三、按刑法上之偽證罪，為形式犯，不以結果之發生為要件，證
    人於供前或供後具結而就案情有重要關係事項，故為虛偽陳
    述，其犯罪即成立，而該罪所謂於案情有重要關係之事項，
    則指該事項之有無，足以影響於裁判之結果者而言，至於其
    虛偽陳述，法院已否採為裁判或檢察官據為處分之基礎，或
    有無採為基礎之可能，皆於偽證罪之成立無影響，最高法院
    71年台上字第8127號、84年台上字第3949號著有判例可資參
    照。查被告甲○○於邱鍾連被訴違反毒品危害防制條例案件
    ，第一審之臺灣新竹地方法院96年3月27日95年度重訴字第6
    號審判中，暨第二審之臺灣高等法院97年8 月22日97年度重
    上更(二)字第383 號審判中之證詞既非屬實，若承審法官因此
    採信，則邱鍾連可能因該證言而經法院判決無罪，是其上揭
    證詞自屬與案情有重要關係之事項無誤；故核被告所為，係
    犯刑法第168 條之偽證罪。又被告先後於邱鍾連該案第一審
    之臺灣新竹地方法院96年3月27日95年度重訴字第6號審判中
    ，暨第二審之臺灣高等法院97年8 月22日97年度重上更(二)字
    第383 號審判中，先後2 次在同一案件為虛偽之證述，實施
    侵害同一法益之行為，各行為之獨立性極為薄弱，且係基於
    同一偽證之目的，依一般社會健全觀念，在時間差距上，難
    以強行分開，應視為數個舉動之接續施行，合為包括之一行
    為予以評價，屬接續犯（最高法院69年度台上字第1633號、
    70年度台上字第375 號判決亦同此見解）。另被告前於89年
    間因施用第二級毒品案件，經本院以89年度壢簡字第929 號
    判決，判處有期徒刑6 月確定；再於90年間因侵占案件，經
    本院以90年度壢簡字第1145號判決，判處有期徒刑4 月確定
    ；復於90年間因施用第一、二級毒品案件，經本院以91年度
    訴緝字第78號判決，各判處有期徒刑8月、4月，應執行有期
    徒刑10月確定；俟上揭各罪經送監接續執行，甫於93年7 月
    20日縮刑假釋出監，迄於同年10月26日縮刑期滿，有期徒刑
    所餘刑期內未經撤銷假釋，未執行之刑，以已執行論而執行
    完畢乙節，有臺灣高等法院被告前案紀錄表1 份在卷足考，
    其受有期徒刑執行完畢，5 年內故意再犯本案有期徒刑以上
    之罪，為累犯，應依刑法第47條第1 項規定，加重其刑。至
    被告雖於本院99年6 月29日準備程序中自白於前開案件偽證
    ，然邱鍾連所涉販買第二級毒品案件，業經最高法院於98年
    8 月13日以98年度台上字4454號判決，判處有期徒刑13年確
    定，其迨所虛偽陳述之案件確定始行自白，核與刑法第 172
    條在所偽證之案件裁判確定以前自白要件有間，即無該條減
    刑規定之適用，併此敘明。爰審酌被告因己身與邱鍾連共犯
    販賣第二級毒品罪行，經分別起訴、審判，於邱鍾連被訴案
    件審理中，竟為使其與邱鍾連脫罪，不惜翻異前詞為虛偽證
    詞，妨害司法公正與真實發現，量刑本不宜輕，惟念其犯後
    終能坦承犯行，或有悔意，認檢察官具體求處被告有期徒刑
    8月，實屬適當，故量處如主文所示之刑。
據上論斷，應依刑事訴訟法第273條之1 第1項、第299條第1項前
段，刑法第168條、第47條第1項，判決如主文。
本案經檢察官施昱廷到庭執行職務。
中    華    民    國    99    年    7     月    13    日
                  刑事第六庭    法  官  黃翊哲
以上正本證明與原本無異。
如不服本判決，應於判決送達後10日內向本院提出上訴書狀（應
附繕本），並應敘述具體理由，其未敘述上訴理由者，應於上訴
期間屆滿後20日向本院內補提理由書，上訴於臺灣高等法院。
                                書記官  蔡紫凌
中    華    民    國    99    年    7     月    13    日
附錄本判決論罪科刑法條：刑法第168條
於執行審判職務之公署審判時或於檢察官偵查時，證人、鑑定人
、通譯於案情有重要關係之事項，供前或供後具結，而為虛偽陳
述者，處7年以下有期徒刑。

司法院資訊處製作；財團法人民間司法改革基金會備份。
